【裁判字號】    90,重訴,700
【裁判日期】    920526
【裁判案由】    損害賠償
【裁判全文】
臺灣臺中地方法院民事裁定  九十年度重訴字第七○○號
    抗  告  人  Ｙ○○
                Ｌ○○
                ｑ○○
                甲子○
                ｓ○○
                ｌ○○
                Ｊ○○
                甲Ｉ○
                甲○○
                甲Ｅ○
                丙○○
                甲ｇ○
                戊○○
                甲ｅ○
                黃○○
                庚○○○
                Ｘ○○
                Ａ○○
                Ｖ○○
                丁○○
                子○○
                己○○
                Ｗ○○
                ｂ○○
                甲Ｚ○
                Ｕ○○
                Ｃ○○
                辛○○
                Ｂ○○
                癸○○
                甲酉○
                玄○○
                戌○○
                甲Ｃ○
                甲Ｙ○
                甲丁○
                甲癸○
                甲丙○
                ｇ○○
                甲午○
                酉○○
                甲Ａ○
                甲Ｂ○○
                甲Ｔ○
                宇○○
                寅○○
                Ｏ○○
                甲巳○
                甲戊○
                甲壬○
                宙○○○
                Ｒ○○
                Ｇ○○
                甲  亥
                ａ○○
                Ｔ  ○
                辰○○
                甲丑○
                申○○○
                甲ａ○
                甲天○
                甲ｊ○
                甲ｉ○
                Ｓ○○○
                Ｐ○○
                甲Ｈ○
                甲ｃ○
                Ｈ○○
                甲甲○
                甲ｍ○
                甲辛○
                Ｍ○○
                甲寅○
                Ｄ  ○
                ｉ○○
                甲卯○
                甲未○
                ｙ○○
                甲Ｓ○
                甲黃○
                甲ｋ○
                ｒ○○○
                ｅ○○
                甲己○
                Ｉ○○
                丑○○
                Ｅ○○
                甲ｏ○
                ｎ○○
                未○○
                甲Ｘ○
                甲宇○
                Ｋ○○
                午○○
                ｖ○○○
                甲Ｋ○
                亥○○
                天○○
                甲ｌ○
                Ｎ○○
                ｘ○○
                甲宙○
                ｈ○○
                ｋ○○
                甲ｂ○
                甲玄○
                甲Ｌ○
                ｆ○○
                甲ｆ○
                甲Ｕ○
                甲Ｒ○
                甲Ｏ○
                甲辰○
                甲ｎ○
                甲Ｑ○
                ｕ○○
                甲Ｗ○
                甲Ｆ○
                Ｑ○○○
                甲Ｖ○
                Ｚ○○
                巳○○
                甲ｄ○
                甲乙○
                ｔ  ○
                Ｆ○○○
                甲Ｇ○
                ｚ○○
                地○○
                甲Ｎ○
    共同訴訟代
    理人        ｍ○○
    複  代理人  林俊宏律師
    相  對  人  曾正仁
                甲  戌即黃芳.
                甲ｈ○即賴麗.
                甲申○
                甲Ｐ○
                甲Ｄ○
                甲Ｍ○
                ｏ○○
                甲Ｊ○
                甲庚○
                ｐ○○
                乙○○
                卯○○
                ｗ○○
                ｊ○○
                壬○○
                甲地○
                ｃ○○
                ｄ○○
右當事人間請求損害賠償事件，對於本院民國九十一年十二月二十六日所為裁定，提
起抗告，本院裁定如左：
    主      文
原裁定廢棄。
抗告費用由相對人連帶負擔。
    理      由
一、原裁定以相對人曾正仁等涉有違反證券交易法等犯罪嫌疑，經臺灣高等法院台中
    分院九十年度上重訴字第二０號、九十年度上重訴字第二一號違反證券交易法等
    案件刑事訴訟進行中，該犯罪嫌疑，確有影響於本院九十年度重訴字第七００號
    民事訴訟事件之裁判，非俟刑事訴訟終結，其民事訴訟即無由判斷，而認有裁定
    停止該民事訴訟程序之必要云云。
二、抗告意旨略以：民事法院就兩造所爭之事實，本得依職權獨立認定，不受刑事訴
    訟所調查之證據、刑事判決所認定之事實之影響，迭經最高法院著有判決（七十
    八年台抗字第二六三號、七十九年台抗字第二一八號判決、八十九年台抗字第二
    一四號）。而民事訴訟法第一百八十三條所謂「訴訟中有犯罪嫌疑牽涉其裁判者
    ，係指在民事訴訟繫屬中，當事人或第三人涉有犯罪嫌疑，足以影響民事訴訟之
    裁判而言，最高法院七十九年台抗字第二一八號判例可資參照。本件被告內線交
    易，操縱股價等犯罪事實係發生於民國八十六、八十七年間，遠在原告起訴之前
    ，亦即其發生在本件民事訴訟繫屬前，故顯不該當民事訴訟法第一百八十三條得
    裁定停止訴訟之要件。原裁定依該規定裁定停止本件訴訟，即有未合。爰請求將
    原裁定廢棄等語
三、按民事訴訟法第一百八十三條規定：「訴訟中有犯罪嫌疑牽涉其裁判者，法院得
    在刑事訴訟終結前以裁定停止訴訟程序」。所謂「訴訟中有犯罪嫌疑牽涉其裁判
    ，係指在民事訴訟繫屬中，當事人或第三人涉有犯罪嫌疑，足以影響民事訴訟之
    裁判，非俟刑事訴訟解決，民事法院即無從或難於判斷者而言，例如當事人或第
    三人於民事訴訟繫屬中涉有偽造文書、證人偽證、鑑定人為不實之鑑定等罪嫌，
    始足當之（此有最高法院七十九年度台抗字第二一八號判例可參）。本件被告所
    涉犯違反證券交易法等罪嫌，係在本件訴訟繫屬前。即與前開規定「訴訟中有犯
    罪嫌疑牽涉其裁判者」之要件有間，且刑事訴訟所調查之證據，及刑事訴訟判決
    所認定之事實，亦非當然有拘述民事訴訟之效力（最高法院四十三年台上字第九
    五號著有判例），是本件之審判本可自為調查審理，即無在刑事訴訟終結前停止
    訴訟程序之必要。原裁定依首揭規定裁定停止本件民事訴訟，顯有違誤。抗告意
    旨指摘原裁定不當，顯有理由，自應廢棄原裁定。
四、依民事訴訟法第四百九十條第一項、第九十五條、第七十八條、第八十五條第一
    項前段裁定如主文。
中      華      民      國    九十二    年      五      月    二十六    日
                                    臺灣臺中地方法院民事第一庭
~B審判長法官  林清鈞
~B法      官  劉長宜
~B法      官  許文碩
右為正本係照原本作成
如對本裁定抗告須於裁定送達後十日內向本院提出抗告狀
中      華      民      國    九十二    年      五      月    二十八    日
~B法院書記官  巫偉凱


司法院資訊處製作；財團法人民間司法改革基金會備份。
